【裁判字號】    89,交易,307
【裁判日期】    890919
【裁判案由】    過失傷害
【裁判全文】
臺灣臺中地方法院刑事判決             八十九年度交易字第三○七號
    公  訴  人  臺灣台中地方法院檢察署檢察官
    被      告  甲○○
    選任辯護人  呂勝賢
右列被告因公共危險等案件，經檢察官提起公訴 (八十九年度偵字第六九六號)本院
判決如左：
    主  文
甲○○服用酒類，不能安全駕駛動力交通工具而駕駛，處有期徒刑參月。如易科罰金
，以參佰元折算壹日；又從事業務之人，因業務上之過失傷害人，處有期徒刑肆月。
如易科罰金，以參佰元折算壹日；應執行有期徒刑陸月，如易科罰金，以參佰元折算
壹日。
    事  實
一、甲○○為祥億貨運公司之送貨司機，係以駕駛為業務之人。其於民國 (下同)八
    十九年一月四日晚間二十時三十分許開始，在臺中市○○路○段四之三號內服用
    屬酒類之蔘茸酒約三分之二瓶後，精神無法集中，已不能安全駕駛屬動力交通工
    具，竟於飲酒後即二十一時十五分許，駕駛車牌號碼ＦＱ─七三九號大貨車欲前
    往臺中市○○路與市府路口。嗣於二十一時三十五分許，途經臺中市○○路與向
    上路口時，應注意駕駛人駕駛汽車應遵守道路交通號誌之指示並注意車前狀況，
    隨時採取必要之安全措施及飲酒後吐氣所合酒精成份超過每公升０．二五毫克以
    上者，不得駕車之規定，且依當時狀況並無不能注意之情形，其能注意，而疏未
    注意於前開路口之號誌仍為紅燈時，竟因酒後控制力薄弱而冒然前進，適有丙○
    ○無照騎乘車牌號碼ＬＫＣ─六七六號機車，沿台中市○○路由模範街往中興街
    行駛，亦疏未注意在市區道路遵守限速四十公里之規定，於上開交岔路口為黃燈
    時高速駛入路口，為甲○○所駕駛之貨車撞擊丙○○騎乘機車之右側，丙○○因
    此受有右側鎖骨骨折術後脫位之傷害。甲○○見肇事後，隨即報警，並於警員到
    達現場時，自首犯罪，而接受裁判。嗣警方到場後於同日二十二時零一分（距酒
    後約四十分）許為甲○○進行酒精濃度測試，甲○○吐氣所含酒精成份為每公升
    ０．三五毫克，並發現甲○○有語無倫次及腳步不穩之情形。
二、案經臺中市警察局第一分局報請臺灣台中地方法院檢察署檢察官偵查起訴。
    理  由
一、訊據被告甲○○固坦承於酒後駕車及於右開時、地與告訴人丙○○發生車禍肇事
    致告訴人丙○○受傷等事實，惟否認有何公共危險、過失傷害等犯行，辯稱：伊
    意識清楚並未達酒醉程度，且伊是綠燈開始起步直行，並未闖紅燈，是告訴人車
    速過快始發生車禍，伊無過失云云。惟查：（一）前開事實，已據告訴人指訴綦
    詳，並有酒精測試單、警方觀察職務報告、道路交通事故調查報告表、現場照片
    六幀及林新醫院診斷證明書各一紙附卷可稽。（二）被告於偵查中供稱：伊是第
    一個綠燈起步，他們（指告訴人）是闖黃燈等語。惟依道路交通標誌標線號誌設
    置規則第二百零六條第四款之規定，於黃燈時段進入路口為道路安全規則所許可
    ，且按號誌運行順序，由告訴人行車方向號誌燈由黃燈轉換至被告車輛行向為綠
    燈時，尚須經過「全紅燈」時段（即雙方行向皆為紅燈），故依被告所指告訴人
    係於黃燈時段進人路口，則被告行向尚在紅燈時段而未轉換為綠燈，其闖紅燈已
    可認定，是被告辯稱伊是綠燈起步云云，要屬卸責之詞，已無可取。（三）按刑
    法增訂第一百八十五條之三，條文中所稱「不能安全駕駛動力交通工具」係屬不
    確定之法律概念，除衡之行為人駕車時飲用酒類之程度及血液中或呼氣時酒精含
    量之多寡外，並應參以行為人當時之精神狀態、駕馭車輛之情形及對於交通號誌
    或指揮之遵守能力，以資相佐，斷非徒以飲酒數量作為取決是否成罪之唯一標準
    。否則，個人酒量殊異，偶因特殊情狀致未達平日精神狀態者亦所在多有，欲以
    劃一標準遽為能否安全駕車或酒醉之論斷，誠屬難能。是駕駛人於呼氣中酒精濃
    度達每公升零點五五毫克以上者，固得認為不能安全駕駛，然在此標準以下之行
    為，如輔以其他客觀事實得作為不能安全駕駛之判斷時，亦屬之，法務部八十八
    年五月十八日法八八檢字第００一六六九號函即同此旨趣。本件依卷附酒精測試
    單所載被告吐氣所含酒精成份為每公升０．三五毫克，固未達每公升０．五五毫
    克以上之特定標準，惟查酒精測試時間為同日二十二時零一分許，距被告酒後駕
    車之時間已相隔約四十五分，依人類身体代謝作用，酒精濃度隨時間之經過而遞
    減其濃度，是被告肇事時其酒精濃度當不止每公升０．三五毫克。且被告為警查
    獲時有腳步不穩、注意力無法集中等情，已据証人即查獲之員警乙○○到庭所証
    實，並有前開警方觀察職務報告書乙紙附卷可按。又据被告於偵查中供稱：「我
    綠燈要過去，有人飆車從我左方過來，因為喝酒之關係，可能注意力不夠，來不
    及剎車」等語。凡此在在足以証明被告已不能安全駕駛動力交通工具。被告辯稱
    伊意識清楚並未達酒醉程度云云，亦屬卸責之詞，殊不足取。
二、按車輛駕駛人駕駛汽車應遵守道路交通號誌之指示並注意車前狀況，隨時採取必
    要之安全措施及飲酒後吐氣所合酒精成份超過每公升０．二五毫克以上者，不得
    駕車之規定，道路交通安全規則第九十條、第九十四條第三項、第一百十四條第
    二款分別定有明文。本件被告駕車自應注意上述道路交通安全規定，且依其狀況
    ，又非不能注意，竟疏未注意，以致肇事致人受傷，被告顯有過失。本件經送台
    灣省台中市區車輛行車事故鑑定委員會鑑定結果，亦持相同看法，有鑑定意見書
    可稽，益證被告之行為有過失；雖本件告訴人亦未注意車前狀況，超速行駛，與
    有過失，然仍不能因告訴人之過失，而解免被告之罪責。是被告所辯本件車禍伊
    並無過失云云，自無可採，而被告之過失行為與被害人之死亡間具有相當因果關
    係，被告上開犯行洵堪認定。
三、核被告所為，係犯刑法第一百八十五條之三公共危險罪及第二百八十四條第二項
    前段之業務過失傷害罪（公訴人誤引同條項後段）。又被告為汽車駕駛人，酒醉
    駕車，因而致人受傷，依法應負刑事責任，所犯過失傷害罪部分應依道路交通管
    理處罰條例第八十六條第一項之規定加重其刑二分之一。又被告見肇事後，隨即
    報警，並於警員到達現場時，自首犯罪，而接受裁判，此已据証人乙○○所証實
    ，並有台中市警察局勤務指揮中心報案單附卷可按，應依自首之例減輕其刑。其
    刑有加重及減輕之情形，應先加後減。又被告所犯上開二罪間，犯意各別，行為
    互殊，應分論併罰。爰審酌被告酒醉駕車對於公共安全有重大危害，本件車禍告
    訴人與有過失，肇事後被告已賠償告訴人部分損害，及本件未能達成和解係告訴
    人請求之金額達新台幣六十萬元之鉅額等一切情狀，分別量處如主文所示之刑，
    並定其應執行之刑及諭知易科罰金之折算標準。
四、據上論斷，應依刑事訴訟法第二百九十九條第一項前段，刑法第一百八十五條之
    三、第二百八十四條第一項前段、第六十二條前段、第五十一條第五款、道路交
    通管理處罰條例第八十六條第一項，罰金罰鍰提高標準條例第一條前段、第二條
    ，判決如主文。
中      華      民      國    八十九    年      九      月     十九     日
                                   臺灣臺中地方法院交通法庭
                                          法   官  許  金  樹
右正本證明與原本無異。
如不服本判決，應於判決送達後十日內，向本院提出上訴狀。
                                          書記官
中      華      民      國    八十九    年      九      月     十九     日
附錄論罪科刑法條：
刑法第一百八十五條之三：服用毒品、麻醉藥品、酒類或其他相類之物，不能安全駕
駛動力交通工具而駕駛者，處一年以下有期徒刑、拘役或三萬元以下罰金。
刑法第二百八十四條第二項：從事業務之人，因業務上之過失傷害人者，處一年以下
有期徒刑、拘役或一千元以下罰金。


司法院資訊處製作；財團法人民間司法改革基金會備份。
